臺灣臺北地方法院民事簡易判決
110年度北簡字第6110號
原      告  李欽評  
訴訟代理人  林玉芬律師
複代理人    周致玄律師
被      告  江信興  
上列當事人間確認本票債權不存在事件，本院於民國110年10月2
1日言詞辯論終結，判決如下：
    主      文
原告之訴駁回。
訴訟費用新臺幣壹拾貳萬陸仟玖佰參拾元由原告負擔。
    事實及理由
一、按確認法律關係之訴，非原告有即受確認判決之法律上利益
    者，不得提起，民事訴訟法第247條第1項前段定有明文。所
    謂即受確認判決之法律上利益，係指法律關係之存否不明確
    ，原告主觀上認其在法律上之地位有不安之狀態存在，且此
    種不安之狀態，能以確認判決將之除去者而言。查被告持有
    原告簽發如附表所示之本票2紙，並向本院聲請強制執行，
    經本院以109年度司票字第22705號裁定准許，而原告否認系
    爭本票債權存在，顯然兩造就系爭本票之債權存在與否已有
    爭執，致原告在法律上之地位將有受侵害之危險，原告提起
    本件確認之訴，即有確認利益。
二、原告主張：伊於民國109年1月間於臺北市信義區某賭場認識
    被告，109年2月間被告提及其與友人於臺北市、新北市經營
    賭場，邀約伊前往參與賭博，109年2月底被告帶領伊前往賭
    博，依兩造間賭博契約分別於新莊賭場負有新臺幣（下同）
    500萬元、林口賭場400萬元、復興北路賭場400萬元，共計1
    ,300萬元賭債，被告為逼迫償債，遂於109年3月14日要求前
    往其位於臺北市八德路辦公室，夥同數人脅迫伊簽發如附表
    所示面額均為650萬元之本票2紙（下稱系爭本票），以擔保
    賭債之給付，惟系爭本票之原因債權為賭債，因賭博契約為
    法令所禁止且違反公序良俗，亦屬脫法行為，依民法第71、
    72條規定而無效，被告不能因此取得票據上權利，系爭本票
    之債務自不存在，為此提起本訴請求確認系爭本票債權對原
    告不存在等語。並聲明：確認被告持有如附表所示之本票債
    權均不存在。
三、被告則以：109年2月15日至17日，原告與伊一同至越南芽莊
    旅遊賭博，期間原告輸錢陸續向伊借款1,300萬元，原告保
    證返國即可歸還，返國後原告未履行，於109年3月14日書立
    金額1,300萬元之借款契約書、如附表所示本票2紙交予伊，
    保證109年3月底即可清償，詎原告迄今仍未清償，且避不見
    面，伊遂對原告提出詐欺刑事告訴，臺灣士林地方檢察署以
    犯罪行為地在越南，法院對原告無審判權而為不起訴處分，
    兩造間確有借貸關係，並非因賭債而簽發本票等語置辯。並
    聲明：原告之訴駁回。
四、本院之判斷：
　　原告主張其簽發系爭本票予被告收執，兩造為系爭本票之直
    接前後手，嗣被告執系爭本票對其聲請本票裁定，並經本院
    裁定獲准許強制執行之事實，為被告所不爭執，復經本院依
    職權調取上開卷宗核閱屬實，堪信為真。原告主張其係遭脅
    迫而簽發系爭本票，用以擔保賭債清償，此為被告所否認，
    並以前揭情詞置辯。經查：
  ㈠按票據行為，為不要因行為，票據上之權利義務，悉依票上
    所載文義定之，與其基礎之原因關係各自獨立，執票人不負
    證明關於給付原因之責任，如票據債務人主張執票人取得票
    據出於惡意或詐欺、脅迫時，則應由該債務人負舉證之責；
    又票據債務人主張票據原因為賭債，經執票人否認，該以賭
    債為原因關係之抗辯，自應由票據債務人負舉證責任，縱使
    執票人否認上開票據原因關係為賭債，而另主張票據原因關
    係為借貸，亦僅屬附理由之否認，自毋庸就借貸之票據原因
    負舉證之責（最高法院97年度台上字第2242號、101年度台
    簡上字第7號判決意旨同此見解）。
　㈡原告主張系爭本票係遭脅迫而簽發、原因關係為賭債等情，
    依上開說明，應就此負舉證之責。依原告聲請傳喚之證人即
    原告前女友王婕瀅到庭證稱：伊與原告交往3、4個月，交往
    期間伊與原告一起去被告八德路辦公室，因原告有向被告借
    錢，原告才去被告辦公室簽本票，簽本票過程平和沒有受到
    威脅；原告向被告借錢是因為在越南芽莊賭博，本來是要去
    玩，原告去了都在賭博，原告向被告借款去賭等語明確（見
    本院卷第207頁以下）。衡諸常情，證人既為原告前女友，
    且陪同原告前往越南芽莊遊玩，返國後又陪同原告至被告八
    德路辦公室簽立借款契約書、系爭本票交付被告（見本院卷
    第157、159頁），當無故意虛偽而為不利原告證述之必要，
    佐以原告對於借款契約書之真正，並不爭執（見本院卷第18
    5頁），證人王婕瀅前揭證述，應屬可採；另原告於起訴狀
    陳稱其於國內賭博積欠1,300萬元賭債，顯與證人前揭證述
    不符，自非可信。原告既未舉證證明系爭本票之原因關係為
    賭債，且否認兩造間有消費借貸關係（見本院卷第185頁）
    ，則被告自無須就借款已交付一事負舉證責任，自不待言。
    原告另聲請向關務署、調查局函調被告是否攜帶1,300萬元
    出境至越南之申報紀錄、聲請傳喚證人「仔仔」、「阿真」
    、「阿杰」、「小勝」、「祥富」等人到庭，並無調查必要
    。
　㈢原告另主張其遭人威脅，固提出匯款紀錄、被告與原告父親L
    INE訊息彙整表，或請求本院向臺北市政府警察局北投分局
    調取原告母親報案紀錄等件為證（見本院卷第99、101、179
    頁），惟前開證據縱認為真，均無法證明原告於簽發系爭本
    票時係遭人威脅而簽發，至多僅能證明因原告避不見面，被
    告事後以各種手段催討債務，從而原告請求確認被告持有之
    系爭本票對原告之本票債權不存在，難謂有據。 
五、綜上，原告請求確認原告所簽發之系爭本票債權不存在，為
    無理由，應予駁回。
六、本件事證已臻明確，兩造其餘攻擊防禦方法及證據，核與判
    決之結果不生影響，爰不逐一論列。
七、訴訟費用負擔之依據：民事訴訟法第78條。依職權確定訴訟
    費用為126,930元（第一審裁判費126,400元＋證人旅費530元
    ），由原告負擔。 　
中　　華　　民　　國　　110 　年　　11　　月　　19　　日
                  臺北簡易庭  法  官　張瓊華
以上正本係照原本作成。
如不服本判決，應於判決送達後20日內向本庭（臺北市○○○路0段
000巷0號）提出上訴狀（須附繕本）。如委任律師提起上訴者，
應一併繳納上訴審裁判費。
中　　華　　民　　國　　110 　年　　11　　月　　19　　日
　　                          書記官  賴敏慧
本票附表：
編號 發票人 發票日（民國） 票面金額（新臺幣） 到期日（民國） 1 李欽評 109年3月14日 650萬元 109年3月14日 2 李欽評 109年3月14日 650萬元 109年3月14日 備註：本院109年度司票字第22705號民事裁定之本票